【裁判字號】    97,簡,218
【裁判日期】    971229
【裁判案由】    醫療法
【裁判全文】
高雄高等行政法院簡易判決
                                       97年度簡字第218號
原      告  甲○○
被      告  嘉義市政府
代  表  人  乙○○市長
訴訟代理人  丁○○
            戊○○
上列當事人間醫療法事件，原告不服行政院衛生署中華民國97年
8月29日衛署訴字第0970030178號訴願決定，提起行政訴訟，本
院判決如下：
    主  文
訴願決定及原處分均撤銷。
訴訟費用由被告負擔。
    事實及理由
一、緣原告係嘉義市○○路111號「健康人生美容整復工作坊」
    負責人，經桃園縣政府衛生局以其於民國96年11月15日查獲
    原告在網站（網址：htpp://www.coolpon.com.tw/health/m
    ain.aspx?sid=1168）刊登廣告，內容宣稱「‧‧‧營業項
    目‧‧‧顱內淨化（耳燭）療法‧‧‧」等詞句，涉及違反
    醫療法規定為由，移請嘉義市政府衛生局（下稱被告衛生局
    ）查證屬實，被告乃以原告違反醫療法第84條，依同法第10
    4條規定，於97年4月29日以府授衛醫字第0970200890號行政
    處分書，處原告新台幣（下同）5萬元罰鍰。原告不服，提
    起訴願，亦遭決定駁回，遂提起本件行政訴訟。
二、原告起訴意旨略謂：
（一）按「契約當事人約定其契約須用一定方式者，在該方式未
      完成前，推定其契約不成立。」「為委任事務之處理，須
      為法律行為，而該法律行為，依法應以文字為之者，其處
      理權之授與，亦應以文字為之。其授與代理權者，代理權
      之授與亦同。」「受任人應將委任事務進行之狀況，報告
      委任人，委任關係終止時，應明確報告其顛末。」民法第
      166條、第531條及第540條定有明文。
（二）被告所稱搶鮮報之委刊單乙節，乃原告委託搶鮮報股份有
      限公司（下稱搶鮮報公司）刊登平面報紙廣告1單位，分
      刊8期，委刊單上有清楚載明報紙刊登日期。當時簽訂合
      約時，並無提及贈送網路廣告事宜，故該委刊單上並無載
      明有關網路廣告一事。嗣後搶鮮報公司業務員丙○○以口
      頭告知，該報與「台瀚摩登科技公司」（下稱酷碰網）結
      盟，聯合行銷，搶鮮報欲回饋舊客戶而有贈送網路廣告活
      動，要求原告簽立網路廣告同意書及加蓋公司大小章。惟
      原告因不熟悉網路，平常亦無上網習慣，故希望搶鮮報先
      將原告存放於該公司之基本資料文稿整理好，經原告校稿
      無虞後，再行簽立網路廣告同意書，惟嗣後搶鮮報均未通
      知原告校稿，因此原告確實未簽立網路廣告同意書，此由
      搶鮮報與酷碰網均無法提出原告出具之授權網路廣告同意
      書可證，原告既無授權該網路廣告，自不為此網路廣告刊
      登人，自不應受處分。惟該2家公司竟硬把平面報紙委刊
      單強指為網路廣告委刊單，被告亦未詳細查證，逕為處罰
      ，顯然違法。
（三）被告主張有「療法」2字即屬醫療廣告，惟原告自92年6月
      依法設立營業登記從事美容個人工作室以來，從未接到被
      告來函告知美容營業項目應如何表示。且台北市衛生局曾
      發布新聞稿略以，「耳燭療法」不屬於醫療管理範圍，不
      屬醫療行為，只能算是一種美容手法等語，另嘉義救國團
      之美容班亦有「耳燭療法」之學習課程，顯見其確屬公開
      授課之美容手法。另原告之前亦曾發生類似本件情形，即
      被告衛生局在93年做健康問答宣傳，由中國時報協尋贊助
      廠商做宣傳廣告，該報說要提升形象，訪問原告之美容工
      作，其記者在該報刊登一篇文字稿，該篇文字稿，原告亦
      遭受行政處分；則此種刊登A廣告，後續又告知有B廣告要
      贈送，而B廣告即遭裁罰之手法，實令人懷疑之間是否有
      故陷他人受罰之實云云，並聲明求為訴願決定及原處分均
      撤銷。
三、被告則以：
（一）「本法所稱醫療廣告，係指利用傳播媒體或其他方法，宣
      傳醫療業務，以達招徠患者醫療為目的之行為。」「非醫
      療機構，不得為醫療廣告。」「廣告內容暗示或影射醫療
      業務者，視為醫療廣告。」「違反第84條規定為醫療廣告
      者，處新臺幣5萬元以上25萬元以下罰鍰。」醫療法第9條
      、第84條、第87條、第104條定有明文。
（二）原告所刊登之廣告述及：「營業項目．．．顱內淨化（耳
      燭）療法．．．」，原告雖辯稱其與酷碰網無委託授權關
      係，酷碰網刊登之相關資訊未經其審稿確稿等步驟，純係
      「搶鮮報」搭配贈送網路廣告自行刊登云云，惟該廣告之
      圖文資料係由原告提供於搶鮮報，並經原告同意刊登於「
      酷碰網」之網路平台，有酷碰網、搶鮮報等2份陳述意見
      書及搶鮮報委刊單影本為憑，故可認該廣告應為原告授意
      委託。廣告刊登之目的無非是為招攬商機，增加收入，該
      廣告刊登原告所負責「健康人生美容整體工作坊」之名稱
      、電話、住址，顯見原告為廣告實質受益者。原告雖主張
      耳燭療法不屬醫療管理之民俗療法云云，惟依行政院衛生
      署92年2月11日衛署醫字第0910076786號函釋：「耳燭療
      法課程非屬醫療行為，惟既非醫療專業行為，應不得自稱
      為療法，亦不得為醫療廣告。」另按醫療法第87條規定：
      「廣告內容暗示或影射醫療業務者，視為醫療廣告。」則
      耳燭「療法」業已涉暗示或影射醫療業務，依據醫療法第
      84條規定：「非醫療機構，不得為醫療廣告。」而「健康
      人生」為非醫療機構，自不能刊登醫療廣告。又醫療廣告
      有別於一般商業廣告，其對民眾生命財產影響甚鉅，故對
      違規之醫療廣告，自當從嚴從實加以管理，使民眾消費之
      權益獲得保障等語置辯，並聲明求為判決駁回原告之訴。
四、本件如事實概要欄所載之事實，分別為兩造具狀陳明，並有
    被告97年4月29日府授衛醫字第0970200890號處分書、網頁
    下載資料等影本附原處卷可稽，自堪認定。茲應審究者，為
    原告有無在系爭酷碰網站刊登系爭網路廣告之行為﹖而被告
    係認為原告之違章事實為原告在上述酷碰網網路平台刊登前
    揭醫療廣告等情，則經被告訴訟代理人於本院審理時陳述甚
    明（見本院97年12月11日言詞辯論筆錄），而被告之所以如
    此認定無非以：系爭刊登於酷碰網之圖文資料係由原告提供
    於搶鮮報公司，並經原告同意刊登於酷碰網之網路平台，有
    酷碰網、搶鮮報等2份陳述意見書及搶鮮報委刊單影本為憑
    ，故可認該廣告應為原告授意委託等語，資為論據。惟查：
（一）按「本法所稱醫療廣告，係指利用傳播媒體或其他方法，
      宣傳醫療業務，以達招徠患者醫療為目的之行為。」「非
      醫療機構，不得為醫療廣告。」「廣告內容暗示或影射醫
      療業務者，視為醫療廣告。．．．。」「違反第84條規定
      為醫療廣告者，處新臺幣5萬元以上25萬元以下罰鍰。」
      固為醫療法第9條、第84條、第87條、第104條所明定。惟
      按「行政機關應依職權調查證據，不受當事人主張之拘束
      ，對當事人有利及不利事項一律注意。」「行政機關為處
      分或其他行政行為，應斟酌全部陳述與調查事實及證據之
      結果，依論理及經驗法則判斷事實之真偽，．．．。」行
      政程序法第36條及第43條定有明文。又「行政官署對於人
      民有所處罰，必須確實證明其違法之事實。倘不能確實證
      明違法事實之存在，其處罰即不能認為合法。」最高行政
      法院著有39年判字第2號判例可稽。
（二）經查，系爭酷碰網網站固刊登有原告名義經營之健康人生
      美容整復工作坊廣告網頁，網頁上一角並顯示該美容整復
      工作坊營業項目之一為：「顱內淨化（耳燭）療法」，有
      該份網頁資料附原處分卷可稽。惟之所以有該份網頁廣告
      ，據證人即搶鮮報公司業務員丙○○於本院審理時初稱：
      因為原告為搶鮮報公司之舊客戶，故於原告委託刊登搶鮮
      報平面廣告時，即將該公司可免費為客戶刊登網路廣告之
      訊息告知原告，原告因而同意刊登廣告於網路等語。惟查
      ，原告堅決否認其有同意搶鮮報公司將其廣告刊登於網路
      ，主張其委託證人丙○○刊登搶鮮報平面廣告時雖有受其
      告知可獲免費刊登於網路之優惠，但因其不懂網路，故雖
      有將資料交付丙○○整理，惟交待必需將網頁資料供其過
      目校稿並書立同意書後方得刊登等語。經核上開證人之說
      詞與原告有所不同。查，搶鮮報公司除本身經營搶鮮報平
      面廣告業務外，另與酷碰網合作，由酷碰網提供網路平台
      配合搶鮮報之開發行銷，而客戶如要刊登廣告於搶鮮報及
      網路，均需經客戶同意，且前者係由客戶於委刊單上簽名
      ，後者則需客戶出具同意書等情，為證人丙○○所不否認
      ；而本件搶鮮報公司祇提出原告委託刊登廣告於搶鮮報之
      委刊單，並未能提出原告同意刊登於網路之同意書，則原
      告最終是否有同意刊登系爭廣告於網路，已值探究；參以
      原告刊登於搶鮮報之廣告內容除一般之護膚經絡調理外，
      並無一字提及「顱內淨化（耳燭）療法」，此外，原告之
      營業聯絡電話為0000000000，核與系爭網路廣告內容所刊
      營業項目包括「顱內淨化（耳燭）療法」及電話號碼00-0
      0000000並不相同，而後者之電話號碼達到8碼，核與嘉義
      市區之電話號碼數不符，如係經原告過目同意刊登，應不
      致出現此種讓消費者對店家經營品質商譽產生疑慮之錯誤
      。是原告上開主張尚非無據。因此，證人徒以原告雖未出
      具同意書，惟其已同意刊登廣告於搶鮮報平面報紙，並將
      店家資料交出，因而認為原告應已同意其刊登於網路云云
      ，顯與原告之真意不符，則搶鮮報公司人員未作最終確認
      而出於誤會為原告刊登系爭網路廣告，難認係原告委託之
      範圍，自難認系爭刊登網路廣告之行為為原告所為，洵堪
      認定。被告未就有利及不利於原告之證據一律注意，並深
      究其間之出入，徒以搶鮮報公司單方陳述之意見及與網路
      廣告毫不相關之委刊單等情，遽認原告之主張均非可採而
      以原告有刊登系爭網路廣告違反醫療法第84條之行為，進
      而依同法第104條規定處罰原告，核與行政程序法第36條
      、第43條及前引證據法則不符，自非可取。
五、綜上所述，原告之主張尚屬可採。從而，被告以原告有刊登
    系爭網路廣告違反醫療法第84條之行為，進而依同法第104
    條規定，裁處原告5萬元罰鍰，即有前述違誤之處，訴願決
    定未予糾正，亦有未合，爰由本院將訴願決定及原處分予以
    撤銷，以資適法。並不經言詞辯論為之。又本件事證已臻明
    確，兩造其餘主張核與判決之結果無影響，爰不逐一論述，
    併此敘明。
六、據上論結，本件原告之訴為有理由，依行政訴訟法第236條
    、第233條第1項、第98條第1項前段，判決如主文。
中    華    民    國    97    年    12    月    29    日
             高雄高等行政法院第二庭
                             法  官  簡  慧  娟
以上正本係照原本作成。
如不服本判決，應於送達後20日內，向本院提出上訴狀並表明上
訴理由，如於本判決宣示後送達前提起上訴者，應於判決送達後
20日內補提上訴理由書（須按他造當事人人數附繕本）。
中    華    民    國    97    年    12    月    29    日
                             書記官  涂  瓔  純
附註：
行政訴訟法第235條（第1項、第2項）：
對於適用簡易程序之裁判提起上訴或抗告，須經最高行政法院之
許可。
前項許可，以訴訟事件所涉及之法律見解具有原則性者為限。


司法院資訊處製作；財團法人民間司法改革基金會備份。
